臺灣板橋地方法院刑事判決　　　　　　　　　　　　　九十一年度易字第二一六號
　　公　訴　人　臺灣板橋地方法院檢察署檢察官
　　被　　　告　丙○○
右列被告因竊盜等案件，經檢察官提起公訴（九十年度偵字第一四三二七、一九二三
一號、九十年度偵緝字第一三三七號），本院判決如左：
    主  文
丙○○攜帶兇器竊盜，處有期徒刑玖月。扣案之一字型螺絲起子壹把沒收。又共同收
受贓物，處有期徒刑伍月。應執行有期徒刑壹年。扣案之一字型螺絲起子壹把沒收。
    事  實
一、丙○○意圖為自己不法之所有，於民國九十年五月四日上午七時許，在臺北縣三
    重市○○路（起訴書誤載為及嫌路）重陽橋下，持其所有客觀上足以對於人之生
    命、身體安全構成威脅並具有危險性而可為凶器之一字型螺絲起子一把打開電門
    發動後，竊取振英交通有限公司（起訴書誤載為甲○○）所有之車號ＡＯ─二九
    ○號普通營業用大貨車（下稱系爭大貨車），供己乘用；嗣於九十年五月十九日
    晚上七時許，在臺北縣五股鄉○○路○段九巷十二號前，丙○○持上開螺絲起子
    一把，正要打開電門、發動引擎而駕駛系爭大貨車時，為警查獲（起訴書誤載於
    九十年五月四日上午七時許查獲），並扣得上開其所有供其行竊所用之一字型螺
    絲起子一把。
二、丙○○與其兄丁○○（另案由臺灣板橋地方法院檢察署檢察官偵查）基於犯意聯
    絡及行為分擔，其二人於九十年八月二十六日某時（起訴書略載為九十年八月間
    某日），在臺北縣五股鄉○○路○段、新五路口之某加油站附近，明知一年籍不
    詳、年約三十幾歲、自稱姓名為「戊○○（音同）」之成年男子所交付車號ＤＸ
    ─六二○五號自用小貨車（下稱系爭小貨車），係來路不明之贓物（按系爭小貨
    車係宇懋企業有限公司（起訴書誤載為己○○）所有，於九十年八月二十二日上
    午七時許，在臺北縣蘆洲市○○路一七八號前，遭年籍不詳之人竊取），丙○○
    與丁○○二人竟仍予共同收受，而留供使用，嗣於九十年八月二十八日凌晨，丙○○駕駛系爭小貨車旁載丁○○，行經臺北縣新莊市○○路及雙鳳路口（起訴書
    誤載為臺北縣縣五股鄉○○路九九號前），為警發現系爭小貨車係贓車，而準備
    攔查時，丙○○見狀即駕車逃逸，嗣於九十年八月二十八日凌晨一時二十分許，
    為警車追逐至臺北縣五股鄉○○路九十九號前，始為警查獲。
二、案經臺北縣警察局及臺北縣警察局新莊分局報請臺灣板橋地方法院檢察署檢察官
    偵查起訴。
    理  由
一、訊據被告丙○○矢口否認有何竊盜及收受贓物之情事，辯稱：系爭大貨車是一年
    籍不詳、綽號「陳大哥」之成年男子開車載其至重新橋下，要其以螺絲起子打開
    電門發動引擎，並要其駕駛並跟隨該「陳大哥」之車走，詎其在打開電門發動引
    擎時就為警察查獲，其並無竊取系爭大貨車之意；另系爭小貨車是其兄丁○○向
    一年籍不詳、自稱姓名為「戊○○」之成年男子借的，因丁○○不會開車，所以
    要其至在臺北縣五股鄉○○路○段、新五路口之某加油站附近，由「戊○○」交
    付該車，其取得該車時，曾打開右前座前方之置物箱，看到有一件行車執照（下
    稱行照）正本，然並未仔細查看是否為此車號ＤＸ─六二○五號自用小貨車的行
    車執照，惟其根本不知為贓車，至於所以與警車追逐，係因其無照駕車，惟恐警
    方查獲得知，並非其知悉系爭小貨車為贓車云云為辯。經查：
  （一）右揭被告竊取系爭大貨車之情事，除為警當場查獲被告正持螺絲起子打開電
        門發動引擎欲行駕駛系爭大貨車之情事甚明，並據被害人甲○○於警訊中指
        述（見九十年度偵字第九三七四號卷第八頁反面）被害情節明確，且有贓物
        認領保管單一紙（同前揭卷第十二頁）附卷可稽，又扣案之螺絲起子一把經
        本院調取進行勘驗，發現：「扣案之一字型螺絲起子一把，長約二十三點六
        公分，其中柄長約八點五公分，身長約十五點一公分，身為金屬所製，前端
        磨成一字型，客觀上足以對於人之生命、身體安全構成威脅並具有危險性，
        應為凶器（形狀如附圖所示）。」，亦有勘驗筆錄一紙附卷可查；被告雖以
        前揭情詞為辯，惟其所稱既係搭乘「陳大哥」之車至查獲現場，然為警查獲
        時，豈未一同查獲該「陳大哥」之人？此已甚為可疑，又若真為「陳大哥」
        指示去駕駛系爭大貨車，豈有未交付鑰匙，而由被告持螺絲起子發動之理？
        是被告此部分之辯解，均悖於常理至為灼然，而不足為有利於其之認定。
  （二）右揭被告與丁○○均明知系爭小貨車係贓物，而仍予共同收受之情事，已據
        被害人己○○於警訊中指述被害情節明確，且有贓物認領保管單一紙卷可稽
        ；至於被告雖以上開情詞為辯，並欲以其兄即共犯證人丁○○於警、偵訊之
        供述為有利於其之證明，惟經本院於審理中對被告及丁○○進行隔離訊問，
        先行訊問證人丁○○，其證稱：「．．．我看行照是這個名字（即戊○○）
        沒有錯。那天借車時，我有拿行照，行照上有這個名字。」等語，惟經本院
        對其提示系爭小貨車之行車執照並再就此節進行訊問時，證人丁○○則證稱
        ：「（問：提示行照，那有寫戊○○？（提示並告以要旨））那行照是被害
        人到警局時才拿出來的。戊○○當初並沒有拿給我行照，我在車子遮陽板上
        看到車主是戊○○，而且在車內的行照是影印的。」，「（問：那個影印行
        照到哪裡去？）我不知道。」，「（問：為何警方訊問時不提出行照這件事
        ？）他們沒有問。」等語（見本院九十一年三月二十八日訊問筆錄），已有
        諸多不合情理之處，本院再對被告進行訊問，被告則供稱：「（問：有無交
        付任何證件？）鑰匙、行照。」，「（問：誰拿給你的？）姓黃的告訴我，
        行照放在前面置物箱。我上了駕駛座，就開走了。」，「（問：你有無查看
        行照？）是正本，我打開置物箱，看有行照，我就沒有看是誰的。」，「（
        問：行照目前在哪裡？）在被臨檢帶回去時，車主已領回去。」，「（問：
        被告你大哥有無看過行照？）我沒有注意看。」，「（問：提示證人丁○○
        證言，有何意見？（提示並告以要旨））我記得是我說的那樣。」，「（問
        ：為何在警局訊問時都不提行照事？）他們沒有問。」，「（問：為何你們
        二人所言都不相符？）我看到的是正本。我沒有看內容。因為事隔很久，我
        印象中看到的是行照正本。」（見同前揭筆錄），是該「戊○○」之人究竟
        有無交付被告或丁○○行照？行照究竟為正本或影本？置放於何處？行照上
        車主之名字為何人？被告與丁○○二人上開陳述均大相逕庭，互有矛盾，二
        人之上開陳述均無可取；復細繹系爭小貨車之行車執照，車主係「宇懋企業
        有限公司」，縱被告辯稱該「戊○○」之人確實交付行照，惟黃文懋與「宇
        懋企業有限公司」究有何關係？被告在未查明前竟駕駛該車，自難認其無贓
        車之認識；再者，本院依職權訊問證人即當日查獲被告與丁○○之警員乙○○，其證稱：「（問：為何會要臨檢他們？）在新莊的中山與雙鳳路口在做
        例行檢查業務，我們是在行進間進行。發現他們開贓車，我們開警報器，並
        用擴音器叫他們停車，他們反而加速逃逸，追了很久，從新莊、林口，追到
        五股，還通知相關警網攔截。追車時，又是超車，逆向，我們總共開了九槍
        ，他們後來是撞到護欄才停下來，他們馬上跳到溪裡面，我們也跳到溪裡面
        ，我們是在溪裡面逮捕。在追車過程，丁○○還拼命丟雜物為阻礙我們。」
        ，「（問：查獲後車如何處理？）請拖吊車拖回縣警局，再請車主領回。」
        ，「（問：當時有無說到行照事？）我當時有問他們有沒有行照，他們兩個
        都說沒有，都說車子是借來的沒有注意到有沒有行照，所以沒有寫進筆錄。
        也沒有去車內看，後來，好像是車主拿行照來領。」（見本院九十一年四月
        十一日審判筆錄），經本院提示上開證言後，被告亦自承：「他們有開九槍
        ，我們還跳到溪裡面。」（見同前揭筆錄），如被告僅係無照駕車，則其為
        何在警車自新莊追逐途經林口而至五股，其間警方還開了九槍欲行制止，被
        告非但不停車，反而冒著生命危險，一再超速、超越分隔島、逆向行駛，共
        犯丁○○尚一再自車內丟棄雜物阻撓警方追捕，直至撞擊護欄而無法再駕駛
        系爭小貨車後，被告與丁○○二人尚跳入附近溪中欲行脫逃，均足認定被告
        與丁○○於事前均明知系爭小貨車係贓車，而仍予收受之情至為明確，被告
        此部分之辯解，亦無足採。
    綜上所述，被告上開辯解，無非事後卸責之詞，自不足採，事證明確，被告竊盜
    及收受贓物犯行均堪以認定。
二、查被告於竊盜時攜帶之一字型螺絲起子一把，客觀上足對人之身體、生命構成威
    脅，並具有危險性而可充為凶器，至其主觀上有無持以行兇或反抗之意思，尚非
    所問，仍應認為係攜帶兇器，是被告攜帶兇器，竊取如事實欄第一項所示之系爭
    大貨車，核其此部分所為，係犯刑法第三百二十一條第一項第三款之加重竊盜罪
    ；又被告明知系爭小貨車為贓物，仍予收受，核其此部分所為，係犯刑法第三百
    四十九條第一項之收受贓物罪。被告與丁○○二人就收受贓物之犯行，具有犯意
    聯絡及行為分擔，為共同正犯。被告所犯上開二罪間，犯意各別，行為互殊，應
    予分論併罰。爰審酌被告所為本件加重竊盜犯行，並持兇器犯之，造成被害人心
    理之恐慌，及危害社會治安，又所為收受贓物犯行，使被害人追查贓物發生困難
    ，均甚為可訾，應予非難，且犯罪後矢口否認犯行，態度難認良好，兼衡其犯罪
    動機、目的、手段，及所生之危害等一切情狀，量處如主文所示之刑，並定其應
    執行之刑，資為懲儆。
三、扣案之一字型螺絲起子一把，係被告所有供如事實欄第一項加重竊盜犯罪所用之
    物，業據論述如前，爰依刑法第三十八條第一項第二款之規定，予以宣告沒收。
據上論斷，應依刑事訴訟法第二百九十九條第一項前段，刑法第二十八條、第三百二
十一條第一項第三款、第三百四十九條第一項、第五十一條第五款、第三十八條第一
項第二款、罰金罰鍰提高標準條例第一條前段，判決如主文。
本案經檢察官簡美慧到庭執行職務。
中      華      民      國    九十一    年      四      月    二十五    日
                                  臺灣板橋地方法院刑事第五庭
                                        法  官  鍾  啟  煌
右正本證明與原本無異
如不服本判決，應於送達後十日內，向本院提出上訴狀（應附繕本）。
                                        書記官  廖  婷  璇
中      華      民      國    九十一    年      四      月    二十五    日
附錄本案所犯法條全文
刑法第三百二十一條
犯竊盜罪而有左列情形之一者，處六月以上五年以下有期徒刑：
一  於夜間侵入住宅或有人居住之建築物、船艦，或隱匿其內而犯之者。
二  毀越門扇、牆垣或其他安全設備而犯之者。
三  攜帶兇器而犯之者。
四  結夥三人以上而犯之者。
五  乘火災、水災或其他災害之際而犯之者。
六  在車站或埠頭而犯之者。
前項之未遂罰之。
刑法第三百四十九條
收受贓物者，處三年以下有期徒刑、拘役或五百元以下罰金。
搬運、寄藏、故買贓物或為擔保者，處五年以下有期徒刑、拘役或科或併
科一千元以下罰金。
因贓物變得之財物，以贓物論。
